臺灣基隆地方法院刑事裁定
111年度聲字第235號
聲  請  人  
即  被  告  莊嘉榮






上列聲請人即被告因竊盜案件，不服本院於中華民國110年12月2
1日所為之第一審刑事判決（110年度易字第502號) ，因逾法定
不變期間始提起上訴，經本院裁定駁回後，被告對本案判決聲請
回復原狀，本院裁定如下： 
    主  文
回復原狀之聲請駁回。
    理  由
一、聲請意旨略以：聲請人即被告莊嘉榮（下稱聲請人），因竊
    盜案件，經本院於民國110年12月21日以110年度易字第502
    號判處有期徒刑3月在案。聲請人非因過失遲誤上訴，爰依
    刑事訴訟法第67條第1項規定，聲請回復原狀云云。
二、按非因過失，遲誤上訴、抗告或聲請再審之期間，或聲請撤
    銷或變更審判長、受命法官、受託法官裁定或檢察官命令之
    期間者，於其原因消滅後5日內，得聲請回復原狀；且聲請
    回復原狀，應以書狀向原審法院為之；非因過失遲誤期間之
    原因及其消滅時期，應於書狀內釋明之；刑事訴訟法第67條
    第1項、第68條第1項、第2項分別定有明文。又聲請回復原
    狀，依法本以當事人非因過失不能遵守期限者為限，所謂非
    因過失，係指逾期之緣由非可歸責於當事人而言，若其不能
    遵守期限係由於自誤，即不能謂非過失（最高法院110年度
    台抗字第1730號裁定意旨參照）。次按送達於在監獄或看守
    所之人，應囑託該監所長官為之；在監獄或看守所之被告，
    於上訴期間內向監所長官提出上訴書狀者，視為上訴期間內
    之上訴，刑事訴訟法第56條第2項、第351條第1項亦有明定
    。是上訴人或抗告人在監獄或看守所，如向該監所長官提出
    上訴或抗告書狀，即視為已提起上訴，故不生「在途期間」
    扣除之問題。故必在上訴或抗告期間內提出者，始可視為上
    訴或抗告期間內之上訴或抗告；如逾期始向該監所長官提出
    上訴或抗告書狀，即不得視為上訴、抗告期間內之上訴、抗
    告，雖監所長官即日將上訴、抗告書狀轉送法院收文，因無
    扣除在途期間之可言，其上訴、抗告仍屬已經逾期（最高法
    院86年度台抗字第80號裁定意旨參照）。
三、經查：
(一)本件聲請人因竊盜案件，經本院於110年12月21日以110年度
    易字第502號判決判處有期徒刑3月，有該刑事判決附卷可參
    ，又聲請人自110年11月10日起，在法務部○○○○○○○○執行強
    制戒治處分，本件刑事判決正本，乃於111年1月21日送達於
    法務部○○○○○○○○，囑託該戒治所長官送達於被告，已由被告
    本人親自簽收，有本院送達證書1紙可稽（見本院110年度易
    字第502號卷【下稱本院卷】第177頁）；是本件判決已於11
    1年1月21日生送達效力，並自送達翌日起即111年1月22日開
    始起算上訴期間，至111年2月10日（星期四）為上訴期間屆
    滿日，而是日並非例假日或休息日，並無延展至翌日之問題
    。惟聲請人遲至111年2月11日始向法務部○○○○○○○○之長官提
    出上訴書狀，此有聲請人刑事上訴狀之法務部○○○○○○○○收受
    收容人訴狀章可憑(見本院卷第183頁)，是其上訴顯已逾上
    訴期間。
(二)又聲請人前述逾法定上訴不變期間20日後，始提起上訴，雖
    經本院以上訴逾期，無法補正而裁定駁回，然本院駁回上訴
    之裁定末段，仍有「對於本件裁定如有不服，應於收受送達
    後5日內，向本院提出抗告書狀，敘述抗告之理由，抗告於
    臺灣高等法院」之教示語句，聲請人於111年3月4日收受裁
    定，如不服駁回上訴之裁定，應遵循法律途徑，於法定5日
    之抗告期間（111年3月9日【星期三】）內，向監所提出抗
    告狀；如聲請人不向監所提出，而係郵寄抗告書狀，則可加
    計在途期間4日，抗告書狀（意思表示）至遲應於111年3月1
    4日（星期一，因期間之末日3月13日為星期日，故延至上班
    日即3月14日為不變期間之末日）送達本院。然被告不循前
    開合法、正當之法律不服程序，提出上訴或抗告，而逕以其
    非因「過失」遲誤「上訴」之不變期間為由，郵寄「回復原
    狀」聲請狀至本院，本院於111年3月11日收受，此有聲請人
    回復原狀聲請狀1份暨本院收文章戳在卷可稽（本院111年度
    聲字第235號卷第3至7頁）。是本院僅能審究聲請人有無非
    因自己之疏失等「不可抗力」之原因遲誤上訴之不變期間，
    首先說明。
(三)然遍觀聲請人所具之聲請狀全文，僅係將「法條」原文抄寫
    於書狀上，通篇未說明或釋明其遲誤上訴之不變期間，有何
    非因「過失」之原因及其原因消滅時期。況觀諸本院110年
    度易字第502號刑事判決之教示欄業已載明「如不服本判決
    應於收受送達後20日內向本院提出上訴書狀」等語，究其文
    字，並無艱澀難懂之處，聲請人在戒治所「親自」收受判決
    書，本件聲請人復未說明或提出證據釋明其於收受判決送達
    後，有何不可抗力、不可歸責於其本身之原因，致無法於20
    日內之不變期間內提起上訴。是聲請人遲誤上訴期間，顯屬
    自己之過失，本件回復原狀之聲請為無理由，應予駁回。
四、依刑事訴訟法第69條第1項前段、第220條，裁定如主文。
中    華    民    國    111    年    4     月    22   日
                    刑事第四庭法  官  李辛茹
以上正本證明與原本無異。
對於本件裁定如有不服，應於收受送達後5日內，向本院提出抗
告書狀，敘述抗告之理由，抗告於臺灣高等法院。
中　　華　　民　　國　　111 　年　　4 　　月　　22　　日
                              書記官  李品慧